臺灣高等法院臺南分院刑事判決
111年度金上訴字第1148號
上  訴  人  臺灣臺南地方檢察署檢察官
被      告  王鈺庭




                    
　　　　　　　　　　
上列上訴人因被告詐欺等案件，不服臺灣臺南地方法院111年度
金訴字第137號中華民國111年5月19日第一審判決（起訴案號：
臺灣臺南地方檢察署110年度偵字第15950號、第15951號、第167
15號、第19142號），提起上訴，本院判決如下：
    主  文
上訴駁回。
    理  由
一、公訴意旨略以：被告王鈺庭可預見提供帳戶予不特定人使用
    ，可能幫助他人掩飾或隱匿犯罪行為或所得財物，竟仍與陳
    南光（另經原審法院判處有期徒刑5月，併科罰金新臺幣－下
    同－3萬元）共同基於幫助他人詐欺取財及幫助洗錢之犯意聯
    絡，於民國110年4月13日前某時，將陳南光申辦之玉山商業
    銀行○○○分行帳號000-0000000000000帳戶（以下稱玉山銀行
    帳戶）存摺、金融卡及密碼交付不詳姓名之詐騙集團成員，
    而容任該成員及其所屬之詐騙集團持以犯罪。嗣取得上開帳
    戶之人即與其所屬之詐騙集團成員共同意圖為自己不法之所
    有，由該詐騙集團成員分別於如附表所示之詐騙時間，聯絡
    附表所示告訴人謝清沛、陳瑩鴻、莊家慶、洪銘均、劉育伶
    ，各以附表所示詐騙手法施詐，致渠5人均陷於錯誤，分別
    於附表所示匯款時間，各轉匯附表所示金額至陳南光上開玉
    山銀行帳戶內，而幫助掩飾詐欺犯罪所得之去向。因認被告
    涉犯刑法第30條第1項前段、洗錢防制法第2條第2款、第14
    條第1項之幫助洗錢罪嫌及刑法第30條第1項前段、第339條
    第1項之幫助詐欺取財罪嫌。
二、按犯罪事實應依證據認定之，無證據不得認定犯罪事實，刑
    事訴訟法第154條第2項定有明文。又不能證明被告犯罪者，
    應諭知無罪之判決，刑事訴訟法第301條第1項亦定有明文。
    復查刑事訴訟法第161條第1項規定：檢察官就被告犯罪事實
    ，應負舉證責任，並指出證明之方法。因此，檢察官對於起
    訴之犯罪事實，應負提出證據及說服之實質舉證責任。倘其
    所提出之證據，不足為被告有罪之積極證明，或其闡明之證
    明方法，無從說服法官以形成被告有罪之心證，基於無罪推
    定之原則，自應為被告無罪判決之諭知。是若審判時，檢察
    官未能提出適合於證明犯罪事實之積極證據，並闡明其證據
    方法與待證事實之關係；法院對於卷內訴訟資料，復已逐一
    剖析，參互審酌，仍無從獲得有罪之心證，自應為諭知無罪
    之判決（參照最高法院92年台上字第128號判決要旨）。
三、檢察官認被告涉犯上開犯嫌，無非係以被告警詢及偵訊之供
    述、證人陳南光之警詢、偵訊供述、證人即告訴人謝清沛、
    陳瑩鴻、莊家慶、洪銘均、劉育伶警詢之證述、玉山銀行帳
    戶開戶資料及交易明細、告訴人謝清沛、陳瑩鴻、莊家慶提
    出之匯款憑據、告訴人謝清沛、陳瑩鴻提出之LINE對話翻拍
    照片、告訴人洪銘均提出之LINE對話內容、橘子行動支付股
    份有限公司函、苗栗縣警察局竹南分局刑事案件報告書等，
    資為論據。
四、被告於原審審理時固坦承陪同證人陳南光申辦玉山銀行帳戶
    ，惟堅詞否認有公訴意旨所指之犯行，辯稱：陳南光說要買
    黃金存摺，我就帶他去銀行申辦，後來我有毒品案被通緝，
    東西拿一拿我就跑路了，他把玉山銀行帳戶交給誰，我不清
    楚，不是我將玉山銀行帳戶交給其他人，我之前與陳南光合
    資向顏意庭購買毒品，當時陳南光出3,000元，我出簿子，
    以1本存簿25,000元之代價抵押給顏意庭，買1錢甲基安非他
    命，為了取信顏意庭有一併交付提款卡、印章並告知密碼，
    陳南光是因為我另案對他提告損壞機車，他懷恨在心才會挾
    怨報復等語。經查：　　
㈠、被告曾陪同陳南光前往銀行申辦玉山銀行帳戶，嗣附表所示
    之告訴人謝清沛、陳瑩鴻、莊家慶、洪銘均、劉育伶，於附
    表所示時間遭人以如附表所示方式詐騙後，將如附表所示款
    項匯至玉山銀行帳戶內等事實，為被告所是認或不爭執(見
    警卷第10至11頁；原審卷第186頁、第291頁、第299至301頁
    )，並據附表所示告訴人謝清沛等5人於警詢時就渠等受騙而
    將款項匯入玉山銀行帳戶之經過指訴明確（見0000000000號
    警卷－以下稱警卷一－第13至14頁；0000000000號警卷－以下
    稱警卷二－第13至14頁；0000000000號警卷－以下稱警卷三－
    第3至5頁；0000000000號警卷－以下稱警卷四－第3至6頁），
    復有告訴人謝清沛、陳瑩鴻、莊家慶、劉育伶提出之郵政跨
    行匯款申請書、玉山銀行存款回條、永豐銀行新臺幣匯出匯
    款申請單、網路銀行轉帳交易擷圖畫面等匯款資料、橘子支
    行動支付股份有限公司函送虛擬帳號000-0000000000000000
    對應之會員基本資料、驗證帳戶暨交易紀錄、告訴人謝清沛
    、陳瑩鴻、洪銘均、劉育伶與詐騙之人間以通訊軟體LINE對
    話紀錄、告訴人謝清沛、陳瑩鴻、莊家慶、洪銘均、劉育伶
    等人報警處理後由承辦員警製作之內政部警政署反詐騙諮詢
    專線紀錄表、受理詐騙帳戶通報警示簡便格式表、金融機構
    聯防機制通報單、受理各類案件紀錄表、受(處)理案件證明
    單、玉山銀行帳戶交易明細等在卷可稽（見警卷一第17至19
    頁、第23頁、第25至29頁、第31至35頁；警卷二第21頁、第
    23頁、第25至33頁；警卷三第11頁、第19至21頁；警卷四第
    15頁、第19至22頁、第29頁、第33至44頁、第51至53頁、第
    55至65頁、第67頁；原審卷第109至114頁），上情堪以認定
    。
㈡、告訴人謝清沛等5人受騙後依詐騙之人指示，將款項匯入證人
    陳南光申設之玉山銀行帳戶，該玉山銀行帳戶究竟如何交付
    實施詐騙之人使用，雖經證人陳南光於警詢時指證：「(警
    方現提示你玉山銀行帳戶000-0000000000000號是否為你所
    有？）是我所有。(上開帳戶係何人申辦？何時申辦？平時
    為何人使用？）是我跟王鈺庭一起到臺南市○區○○路上的玉
    山銀行申辦的。在約110年4月初。存簿跟提款卡都在王鈺庭
    那裡，從頭到尾我都沒有拿到。(為何會將申辦之帳戶存簿
    及提款卡交予王鈺庭？）因為他跟我說申辦網路銀行會比較
    方便，他跟我說過幾天會在教我用，所以都先放在他那裡，
    後來都沒有再還我了。(上開玉山銀行存簿及提款卡在何處
    ？）王鈺庭拿走後我就不知道了，也不知道他有沒有交給別
    人。(是否可以預見將銀行提款卡、存款簿及提款密碼交給
    其他人，會遭詐欺集團使用，詐取他人錢財？）我有想到這
    部分，所以當初王鈺庭沒有把存簿給我的時候，我有打電話
    給玉山客服說要凍結這個帳戶。」等語(見警卷二第4至5頁)
    ；於偵訊時則證稱：「(可否提供與王鈺庭有關交付帳戶之
    對話、簡訊等書面證明影本或證人資料？）沒有。(為何辦
    本案玉山帳戶？）我想要無卡轉帳。(為何辦帳戶，要找王
    鈺庭？）他說可以賣帳戶，可以拿到幾千到幾萬元，但詳細
    金額沒說清楚，後來我把玉山帳戶申辦後存摺、提款卡都交
    給他，但後來也沒拿錢給我。(玉山銀行存摺、提款卡在王
    鈺庭那裡，如何證明？）沒有。(你交付帳戶時，有無何人
    在場？）沒有。(有無其他意見或陳述？）我後來覺得不對
    ，我有打電話去玉山終止帳戶。」等語(見15950號偵卷－以
    下稱偵卷一－第55至56頁)；復於原審審理時證述略謂：「(
    對於檢察官起訴你將自己的帳戶存摺、金融卡及密碼交予王
    鈺庭，再由王鈺庭隨意提供給不詳第三人使用，取得陳南光
    的帳戶金融卡使用的不詳人士就可以使用該帳戶作為詐欺犯
    罪的匯、提領工具，而本案陳南光的帳戶果然被不詳人士拿
    來作為詐欺告訴人謝清沛、陳瑩鴻、莊家慶、洪銘均、劉育
    伶之詐欺款項匯、提工具使用，這樣的行為在法律上構成幫
    助他人詐欺取財及幫助他人洗錢罪，是承認還是否認？）我
    有把帳戶拿給王鈺庭，過兩天覺得不妥，我就有去銀行止付
    ，為何止付了還會有款項進來。(本案玉山銀行帳戶是否王
    鈺庭帶你去辦的？）是。(是否你自己去申辦的？）當時是
    王鈺庭帶我去的。(為何要王鈺庭帶你去申辦帳戶？）因為
    帳戶我不會辦。(你就知道去銀行就可以辦帳戶，為何要王
    鈺庭帶你去申辦？）因為後來有新的，什麼無卡存款轉帳之
    類的，名稱我忘了，就是不用提款卡就可以轉帳。(你辦好
    帳戶是否交給王鈺庭？）我是拿給顏意庭，一個女生。(你
    之前跟偵查中跟檢察官說是王鈺庭說可以賣帳戶，可以拿到
    錢，所以把帳戶拿給王鈺庭，於警詢時也陳述你是跟王鈺庭
    一起去○○路上的玉山銀行申辦帳戶，存簿、提款卡在王鈺庭
    那裡，從頭到尾你都沒有拿到？）帳簿是我直接交給顏意庭
    。(王鈺庭於警詢中陳述他有帶你去辦帳戶，但沒有拿你的
    帳戶，跟你說是王鈺庭跟你說可以賣帳戶的陳述不符，你們
    兩個人有一個人的說法就是不實在的，既然是王鈺庭跟你說
    可以賣帳戶，為何你會將帳戶交給顏意庭，而不是透過王鈺
    庭交給顏意庭？）因為王鈺庭有告我毀損機車，但機車是我
    買的，只是因為我無法登記，所以登記在王鈺庭名下，但王
    鈺庭卻告我損毀。我當時就心生怨恨才這麼說。(你還是沒
    有回答法院是王鈺庭跟你說可以賣帳戶，為何帳戶是交給顏
    意庭？）是王鈺庭跟我說的，但我不敢交給王鈺庭，到時候
    又騙我。(是否聽王鈺庭說帳戶可以賣給顏意庭，不然你的
    帳戶為何要交給顏意庭？）對啊。(你既然說你的帳戶是直
    接交給顏意庭，她給你多少錢？）幾千到幾萬不等。(你確
    定你是拿到8,000元，而不是跟顏意庭換毒品施用？）拿到
    錢。」又改稱：「(申辦這個帳戶後的存簿、提款卡是否交
    給王鈺庭使用？）是。(一辦完就交給王鈺庭了嗎？）是。(
    你辦完之後，存簿、提款卡都是交給王鈺庭？）是。(王鈺
    庭後來有無將存簿、提款卡還給你？）沒有。(你去辦玉山
    銀行帳戶時，王鈺庭有跟你說帳戶可以拿去賣嗎？）有。(
    王鈺庭說帳戶可以賣多少錢？）2、3萬。」等語(見原審卷
    第286至292頁)。揆諸證人陳南光歷次證述其所申設玉山銀
    行帳戶交付被告或顏意庭說法前後不一，是否將其帳戶出售
    詐騙之人使用一節先後亦有歧異，故證人陳南光有關其所申
    設之玉山銀行帳戶如何交付他人使用之重要情節證詞存有嚴
    重瑕疵，是否可信，已非無疑。
㈢、再觀諸檢察官所舉事證，除證人陳南光曾如上述為不利於被告之指證外，卷內別無其他事證，足以證明被告曾持有或將玉山銀行帳戶交付詐騙之人使用。且證人陳南光於偵訊時已如上述，陳稱其並無與被告間有關交付帳戶之對話、簡訊等書面證明或資料可資佐證，亦無被告取走玉山銀行帳戶存摺、提款卡之證明，可見證人陳南光上述不利於被告之指訴，並無其他補強證據，足以印證其所述內容之真實性，自難遽為被告不利之認定。至於實施詐騙之人，詐欺附表編號4所示告訴人洪銘均時，雖與洪銘均使用LINE對話中，曾傳送被告身分證照片(見警卷四第37頁)以取信告訴人洪銘均，然依被告於110年5月14日警詢指證顏意庭販賣毒品案件時證述略以，其與證人陳南光於110年3月6日合資向顏意庭購買1錢甲基安非他命，因為錢不夠，只有證人陳南光出資3千元，被告則將其名下中國信託銀行帳戶、第一商業銀行帳戶及身分證影本交予顏意庭作為購買甲基安非他命之抵押品（見原審卷第197至198頁），參以證人陳南光於原審審理時如上所述證稱其將玉山銀行帳戶出售給顏意庭，獲得8千元等語，則顏意庭或輾轉取得顏意庭所交付被告上開金融機構帳戶、身分證影本及陳南光申設之玉山銀行帳戶之人，極有可能經由相同來源同時取得被告身分證及證人陳南光上開玉山銀行帳戶，是實施詐騙之人行騙告訴人洪銘均時，同時使用被告身分證取信告訴人洪銘均，並指示告訴人洪銘均將款項匯入證人陳南光申設之玉山銀行帳戶，並無逸脫常情，尚難僅憑此點遽行推斷被告將證人陳南光申設之玉山銀行帳戶交付他人使用作為詐騙附表所示告訴人之工具接收詐騙款項甚明。
㈣、從而，公訴意旨所舉各項事證，尚無法說服本院形成被告有
    上揭公訴意旨所指幫助犯詐欺取財罪、幫助洗錢罪嫌之確信
    。此外，公訴人復未提出或指明其他足資證明此部分被訴事
    實之證據，則基於「罪證有疑，利歸被告」之證據法則，應
    認前開公訴意旨所指被告本件被訴幫助詐欺取財、幫助洗錢
    之犯罪事實，係屬不能證明，自應就此部分為被告無罪判決
    之諭知，以免冤抑。
五、綜上所述，公訴人所舉證據，僅能證明證人陳南光申設之玉
    山銀行帳戶供他人作為詐欺附表所示告訴人謝清沛等5人匯
    入遭騙款項，且匯入玉山銀行帳戶之贓款嗣後經提領而隱匿
    去向，然證人陳南光證詞先後嚴重歧異，卷內又無證據足以
    補強證人陳南光證詞之真實性，且無明確事證足以連結被告
    將玉山銀行交付詐騙之人使用之事實，故玉山銀行帳戶是否
    確係被告提供交付他人使用，仍有合理懷疑之存在，則公訴
    人就被告涉犯幫助詐欺取財、幫助洗錢罪嫌之犯行所舉證據
    ，既不足以使本院就公訴意旨所指被告有此幫助詐欺取財、
    幫助洗錢犯嫌，獲得有罪之心證，亦未達「通常一般之人均
    不致有所懷疑，而得確信其為真實之程度」，業如前述，原
    審為被告無罪之諭知，認事用法，並無不合。檢察官上訴意
    旨仍執前詞，指摘原判決不當，其上訴為無理由，應予駁回
    。
六、被告經本院合法傳喚，無正當理由不到庭，爰不待其陳述，
    逕行判決。
七、依刑事訴訟法第368條、第371條，判決如主文。
本案經檢察官周盟翔提起公訴，檢察官謝欣如提起上訴，檢察官
趙中岳到庭執行職務。
中　　華　　民　　國　　111 　年　　12　　月　　14　　日
                  刑事第五庭    審判長法　官  張瑛宗
                                      法　官  林逸梅
                                      法　官  李秋瑩
以上正本證明與原本無異。
檢察官如不服本判決應於收受本判決後20日內向本院提出上訴書
（應受刑事妥速審判法第9條規定之限制），其未敘述上訴理由
者並得於提起上訴後20日內向本院補提理由書。
被告不得上訴。
　　　　　　　　　　　　　　　　　　　書記官  劉紀君
中　　華　　民　　國　　111 　年　　12　　月　　14　　日

附錄法條：
刑事妥速審判法第9條
除前條情形外，第二審法院維持第一審所為無罪判決，提起上訴
之理由，以下列事項為限：
一、判決所適用之法令牴觸憲法。
二、判決違背司法院解釋。
三、判決違背判例。
刑事訴訟法第377條至第379條、第393條第1款規定，於前項案件
之審理，不適用之。

附表：
編號 告訴人 詐騙時間 匯款金額 匯款時間 詐欺方式 1 謝清沛 110年4月26日 120,000元 110年4月26日  以電話聯絡方式，佯稱係告訴人謝清沛外甥急需借款。 2 陳瑩鴻 110年4月23日 30,000元 110年4月26日 以電話聯絡方式，佯稱係告訴人陳瑩鴻外甥急需借款。 3 莊家慶 110年4月24日 30,000元 110年4月26日 以電話聯絡方式，佯稱係告訴人莊家慶姪子欲借款。 4 洪銘均 110年4月13日 7,000元 110年4月13日虛擬帳號000-0000000000000000（驗證之銀行帳戶：陳南光上開玉山銀行帳戶） 以Facebook私訊聯絡方式，提供被告之身分證及店到店等證明，佯稱欲販售顯卡予告訴人洪銘均。 5 劉育伶 110年4月24日 50,000元 110年4月26日 以電話聯絡方式，佯稱係告訴人劉育伶姪子欲借款。